【裁判字號】    99,消債更,51
【裁判日期】    991021
【裁判案由】    更生程序
【裁判全文】
臺灣嘉義地方法院民事裁定            99年度消債更字第51號
聲  請  人
即 債務 人  甲○○
代  理  人  廖道成律師
上列當事人因消費者債務清理事件聲請更生及保全處分，本院裁
定如下：
    主  文
更生及保全處分之聲請均駁回。
聲請費用由聲請人負擔。
    理  由
一、按聲請更生或清算不合程式或不備其他要件者，法院應以裁
    定駁回之，但其情形可以補正者，法院應定期間先命補正；
    債務人對於金融機構因消費借貸、自用住宅借款、信用卡或
    現金卡契約而負債務，在聲請更生或清算前，應提出債權人
    清冊，以書面向最大債權金融機構請求協商債務清償方案並
    表明共同協商之意旨；自債務人提出協商請求之翌日起逾30
    日不開始協商，或自開始協商之翌日起逾90日協商不成立，
    債務人得逕向法院聲請更生或清算，消費者債務清理條例（
    下稱消債條例）第8條、第151條第1項、第153條分別定有明
    文。又依消債條例第153條立法理由：「為使受理協商之金
    融機構調閱債務人之財產、收入、業務及信用狀況，及參與
    協商之金融機構得及時取得資訊，並使債權人、債務人雙方
    得充分溝通，爰修正本條所定期間。」觀之，倘債務人提出
    協商請求，係因可歸責債務人之事由，例如不提出資料或同
    意金融機構調閱債務人之財產、收入、業務及信用狀況，以
    利金融機構得及時取得資訊，並使債權人、債務人得充分溝
    通者，即難認係符合消債條例第153條規定，即不能逕據以
    向法院聲請更生。
二、聲請意旨略以：聲請人因五、六年前購屋貸款無法按期繳交
    ，不動產已遭銀行查封拍賣完畢，又因支應家庭開銷，一再
    以信用卡借錢應急，再以卡養債，導致入不敷出，本次依法
    先申請前置協商，但最大債權銀行即大眾商業銀行股份有限
    公司（下簡稱大眾商銀）僅通知補件，再以電話回復將安排
    協商云云，但遲遲無回應，致協商視為不成立，謹依消債條
    例第153條規定聲請更生等情。
三、查本件聲請人雖提出律師事務所函文、掛號郵件收件回執及
    申請文件等影本，主張曾於民國99年6月3日提出相關文件向
    最大債權銀行即大眾商銀申請前置協商，並於同年月30日依
    該銀行通知補件，然該銀行遲無回應，視為協商不成立等情
    ，然本院依職權函詢大眾商銀，該銀行於99年9月8日以陳報
    狀函覆以：本件於99年7月2日收到申請前置協商文件，銀行
    請聲請人補齊相關申請文件遭拒絕，且聲請人所留之聯絡電
    話皆無法聯繫聲請人等情，並提出通話記錄為證，而觀諸通
    話記錄明細所示，大眾商銀承辦人員於99年6月4日電告聲請
    人需補文件，不方便與第三人協商等情；同年月22日通知聲
    請人補件；同年7月2日再次通知聲請人雖有補件，仍缺前置
    協商申請書新版本、勞工保險被保險人投保資料及明細等文
    件；於同年7月19日再次通知聲請人提供勞保明細及正確版
    本申請書，聲請人堅持不提供，並言稱現在在忙，不要再打
    電話過去等情；同年8月31日至9月6日共計9次均聯繫未果。
    綜觀聲請人及大眾商銀所陳前置協商過程，大眾商銀通知聲
    請人補件遭拒，並非該銀行不開始進行協商，且勞保資料為
    中華民國銀行公會於網路上公告之申請前置協商所需文件，
    大眾商銀通知聲請人配合提出俾利取得協商所需資訊，並無
    不妥，聲請人經通知未補件，繼而無法聯繫，顯未盡其協力
    義務，並有延滯協商程序進行之情事，本件難認有開始協商
    之實。本院為求慎重並落實消債條例規定前置協商之立法意
    旨，於99年9月27日庭期請聲請人與大眾商銀再次試行協商
    ，大眾商銀亦依本院函知多次嘗試聯繫聲請人，然聲請人均
    避不協商，不知聲請人意願等情，有本院訊問筆錄、本院99
    年9月28日通知大眾商銀與聲請人協商函文、該銀行99年10
    月6日陳報狀等在卷可稽，則聲請人經本院當庭告知仍不願
    與大眾商銀進行實質協商，實難認聲請人自始有以協商處理
    債務之真意，是聲請人未合法踐行前置協商程序，應可認定
    。
四、綜上所述，本件聲請人於提出申請後即未盡相關協商義務，
    尚難認定聲請人確有請求協商之意願，本件並不符消債條例
    第153條規定之情形，聲請人聲請更生，顯未遵循消債條例
    第151條第1項規定對於金融機構因消費借貸、自用住宅借款
    、信用卡或現金卡契約所負債務與全體債權金融機構先行債
    務協商之機制，且此程序要件之欠缺無從補正，本件更生之
    聲請應予駁回，又更生之聲請既經駁回，其保全處分之聲請
    亦失所附麗，併予駁回，爰裁定如主文。聲請人如有前置協
    商之意思，宜本最大善意，備齊所需文件，再向最大債權銀
    行申請協商，如確因實質協商條件未能合致，始再行依法向
    本院聲請更生，附此敘明。
中    華    民    國    99    年    10    月    21    日
                  民事第三庭  法  官  陳端宜
上為正本係照原本作成。
如不服本裁定，應於裁定送達後10日內，以書狀向本院提出抗告
，並繳納抗告費新臺幣1千元。
中    華    民    國    99    年    10    月    21    日
                              書記官  馬嘉蓮

司法院資訊處製作；財團法人民間司法改革基金會備份。
